臺灣高等法院刑事判決
110年度上訴字第1257號
上  訴  人  臺灣桃園地方檢察署檢察官
被      告  吳銘峰




上列上訴人因被告傷害等案件，不服臺灣桃園地方法院109年度
審訴字第1790號，中華民國109年12月29日第一審判決（起訴案
號：臺灣桃園地方檢察署108年度偵字第17292號），提起上訴，
本院判決如下：
    主  文
原判決撤銷。
乙○○犯強制罪，處有期徒刑伍月，如易科罰金，以新臺幣壹仟元
折算壹日。
    犯罪事實
一、乙○○於民國108年5月27日晚間，前往桃園市○○區○○路000號
    旁巷子空地，伺機等待落單女子，嗣其見代號甲 子（00年0
    月生，真實姓名年籍資料詳卷，下稱甲 ）於翌日（28日）
    上午5時45分許，獨自1人將腳踏車牽往該處停放時，認有機
    可乘，基於妨害甲 行動自由之強制犯意自甲 後方抱住甲 
    ，並以手勾住甲 脖子及摀住甲 嘴巴，將甲 往巷子裡面拖
    ，以此方式妨害甲 自由行動之權利，並造成甲 受有右臉挫
    傷、左下唇紅腫及右大腿黑青等傷害（傷害部分不另為公訴
    不受理判決，詳如後述）。乙○○欲親吻甲 及撫摸甲 胸部，
    惟因甲 不從，奮力反抗欲掙脫逃跑並大聲尖叫呼救，致乙○
    ○未能得逞（刑法未處罰強制猥褻未遂），嗣經甲 報警處理
    ，員警調閱監視錄影畫面始循線查獲。
二、案經甲 訴由桃園市政府警察局龜山分局報告偵辦。
    理  由
一、證據能力部分：
　　本判決以下援引之審判外供述證據以及書證，本案當事人未
    爭執其證據能力（見本院卷第60至62頁），而該等證據經本
    院審酌並無違法取得之情況，認為適宜做為證據，自應有證
    據能力。
二、認定犯罪事實之證據及理由：
　  上開犯罪事實，業據被告乙○○於警詢、偵查中、原審及本院
    審理中均坦承不諱（見偵卷第9至13、63至64頁、原審卷第1
    40、145頁、本院卷第63頁），並經證人即告訴人甲 於警詢
    及偵查中證述歷歷（見偵卷第21至26、43至45頁），且有吳
    天聰內科診所診斷證明書1紙、傷勢照片5張、監視器錄影翻
    拍照片及現場照片16張等資料在卷可稽（見彌封卷第17、19
    至31頁），足認被告乙○○自白與事實相符。從而，本件事證
    明確，被告乙○○犯行堪以認定。
三、論罪：
　㈠查被告行為後，刑法第304條雖於民國108年12月25日經修正
    公布，並於108年12月27日施行，惟審酌該條之構成要件及
    刑度均無變動，修正內容僅針對罰金文字上有所修正，且罰
    金之金額實質上亦未變動，而係將罰金數額調整換算後予以
    明定，是本件並無法律變更而需新舊法比較問題，應逕行適
    用裁判時之現行法。
　㈡核被告乙○○所為，係犯刑法第304條第1項之強制罪。
四、撤銷原判決之理由、科刑：
　㈠原審以被告犯強制罪，事證明確，予以論罪科刑，固非無見
    。惟按科刑判決旨在實現刑罰權之分配正義，故法院對有罪
    被告之科刑判決，應符合罪刑相當之原則，使輕重得宜，罰
    當其罪，以契合社會之法律感情，此所以刑法第57條明定科
    刑時應審酌一切情狀，尤應注意該條所列10款事項以為科刑
    輕重之標準。查被告實係欲為強制猥褻犯行，僅因告訴人極
    力反抗及呼救，被告未能得逞，又因刑法對於強制猥褻未遂
    行為並未科以處罰，被告始僥倖脫逃，然此已顯示被告犯案
    之動機、目的極為惡劣，且被告係以隨機擄人方式選擇被害
    人，對社會大眾造成極度恐慌，復於擇定告訴人為其犯案對
    象後，即以強行拖行告訴人至空無一人之停車場之強暴方式
    妨害告訴人之行動自由，使告訴人因而受有右臉挫傷、左下
    唇紅腫及右大腿黑青等傷害，並使告訴人於此期間處於極度
    驚恐之狀態，亦對告訴人造成莫大心理創傷，在在均顯示被
    告主觀之惡性、所採行手段之危害性、對告訴人及對社會治
    安所生之危害程度均甚鉅。原審於量刑時，未詳予審酌上情
    ，對被告乙○○僅判處拘役40日，不免過輕。檢察官上訴指原
    審量刑過輕，指摘原判決不當，為有理由，應由本院將原判
    決撤銷改判。
  ㈡爰以行為人之責任為基礎，審酌被告僅為滿足一己情慾，隨
    機等待落單女子，以上開方式妨害告訴人之權利，其將告訴
    人往巷子裡面拖之過程，使告訴人受有傷勢，告訴人之心理
    因此受有相當程度之畏懼感受，僅因告訴人反抗及呼救，使
    被告強制猥褻未能得逞，被告之犯罪動機、目的實為可議，
    且其隨機尋找被害人之方式，對社會大眾造成恐慌，甚為不
    該，兼衡被告自陳國中畢業之教育程度、從事粗工、日薪新
    臺幣1千元之經濟狀況，告訴人表示願原諒被告、不願意追
    究（見原審卷第47頁、本院卷第63頁）及被告坦承犯行之犯
    後態度等一切情狀，量處如主文第二項所示之刑，並諭知易
    科罰金之折算標準，以資懲儆。
五、公訴意旨另以：被告乙○○基於傷害之犯意，自甲 後方抱住
    甲 ，並以手勾住甲 脖子及摀住甲 嘴巴，將甲 往巷子裡面
    拖，以此方式妨害甲 自由行動之權利，並造成甲 受有右臉
    挫傷、左下唇紅腫及右大腿黑青等傷害，因認被告乙○○亦涉
    犯刑法第277條第1項之傷害罪嫌等語。惟按告訴乃論之罪，
    告訴人於第一審辯論終結前得撤回其告訴；告訴經撤回者，
    應諭知不受理之判決；刑事訴訟法第238條第1項、第303條
    第3款分別定有明文。公訴意旨認被告所涉犯傷害罪，依同
    法第287條前段規定，須告訴乃論。茲告訴人已於109年10月
    6日向臺灣桃園地方法院具狀撤回本件告訴，有刑事撤回告
    訴狀1份（見原審卷第51頁）在卷可參，公訴意旨認此部分
    傷害犯行與前開已論罪部分為裁判上一罪關係，爰不另為公
    訴不受理之諭知，併此敘明。
據上論斷，應依刑事訴訟法第369條第1項前段、第364 條、第29
9條第1項前段，判決如主文（依刑事裁判簡化原則，僅記載程序
條文）。
本案經檢察官陳羿如提起公訴，檢察官周芝君提起上訴，檢察官
楊四猛到庭執行職務。
中　　華　　民　　國　　110 　年　　5 　　月　　18　　日
　　　　　　      刑事第七庭  審判長法　官  孫惠琳
　　　　　　　　　　　　　　　　　  法　官  王惟琪
　　　　　　　　　　　　　　　　　  法　官  連雅婷
以上正本證明與原本無異。
不得上訴。
                                    書記官  潘文賢
中　　華　　民　　國　　110 　年　　5 　　月　　18　　日
附錄本案論罪科刑法條全文：
中華民國刑法第304條
以強暴、脅迫使人行無義務之事或妨害人行使權利者，處 3 年
以下有期徒刑、拘役或 9 千元以下罰金。
前項之未遂犯罰之。